【裁判字號】    89,台上,380
【裁判日期】    890127
【裁判案由】    偽造文書等罪
【裁判全文】
最高法院刑事判決                                八十九年度台上字第三八○號
    上訴人  甲○○
    被  告  乙○○  女
右上訴人因自訴被告偽造文書等罪案件，不服台灣高等法院台中分院中華民國八十七
年一月六日第二審更審判決（八十六年度上更(一)字第一七三號，自訴案號：台灣台中
地方法院八十四年度自字第一三三三號），提起上訴，本院判決如左：
    主  文
原判決撤銷，發回台灣高等法院台中分院。
    理  由
本件原判決以上訴人即自訴人甲○○在第一審法院自訴意旨略稱，被告乙○○未經上
訴人之同意，於民國八十四年三月間，夥同綽號「阿忠」之男子，以不詳方式盜拷上
訴人合法租用之0000000000號行動電話使用。嗣因電話費增加許多，上訴
人乃於八十四年六月二十日前往電信局調取通話記錄，經查證方知係被告所為。因認
被告涉有刑法第二百十六條、第二百十條行使偽造私文書罪及同法第三百三十九條第
二項之詐欺得利罪嫌等情。惟經審理結果，認為被告係經上訴人同意、授權而盜拷使
用該行動電話，因認被告所犯行使偽造私文書罪及詐欺得利罪，係與上訴人共同為之
，二人為共同正犯。是被告犯罪之被害人為電信局。上訴人因非被告犯罪之被害人，
不得提起自訴。乃撤銷第一審關於諭知被告無罪部分之判決，改判諭知自訴不受理。
固非無見。
惟查，刑事訴訟法第三百十九條第一項規定，犯罪之被害人始得提起自訴。此被害人
祇須依自訴人所訴之犯罪事實，在實體法上足認其為被害人即為已足。即以自訴狀所
載事實，自訴人是否為被害人為準。至於該自訴人實際上曾否遭被告所害、或被告究
竟有無加害行為，並非自訴之成立要件。故不得以審理結果，認為被告並無被訴之犯
罪事實，而資為自訴人並非被害人不得提起自訴之根據。依自訴狀所記載，本件上訴
人訴稱被告盜拷其行動電話使用，致其電話費用增加許多等情，謂上訴人因被告使用
盜拷之行動電話而直接受有財產上損害，自屬以被害人之資格提起自訴，其自訴難謂
非合法。至於原審審理結果，認定係上訴人同意被告盜拷其行動電話使用，縱然屬實
，無非係上訴人與被告究否共同行使偽造私文書罪責，以及被告是否不成立詐欺罪之
另一實體上之問題。乃原審執此認為上訴人非因被告犯罪而受損害之人，不得提起自
訴，而諭知不受理之判決。依首開說明，顯然將自訴程序是否合法與被告是否成立犯
罪之實體問題混而為一，自非適法。上訴意旨，指摘原判決不當，非無理由。應認仍
有發回更審之原因。
據上論結，應依刑事訴訟法第三百九十七條、第四百零一條，判決如主文。
中      華      民      國    八十九    年      一      月    二十七    日
                              最高法院刑事第八庭
                                  審判長法官  吳  雄  銘
                                        法官  池  啟  明
                                        法官  石  木  欽
                                        法官  郭  毓  洲
                                        法官  劉  介  民
      右正本證明與原本無異
                                              書  記  官
中      華      民      國    八十九    年      一      月    三十一    日
                                                                    Ｍ


司法院資訊處製作；財團法人民間司法改革基金會備份。
